【裁判字號】    97,易,862
【裁判日期】    971226
【裁判案由】    過失致死等
【裁判全文】
臺灣屏東地方法院刑事判決               97年度易字第862號
公  訴  人  臺灣屏東地方法院檢察署檢察官
被      告  甲○
上列被告因過失致死等案件，經檢察官提起公訴（97年度偵字第
5493號），被告於準備程序期日就被訴事實為有罪之陳述，本院
合議庭裁定由受命法官獨任進行簡式審判程序，判決如下：
    主  文
甲○從事業務之人，因業務上之過失致人於死，處有期徒刑捌月
。緩刑貳年。
    事  實
一、甲○係「明連發17號」漁船船主兼船長，從事出海捕魚之工
    作，屬從事業務之人，為勞工安全衛生法第2 條第2 項所規
    定之雇主，亦係印度尼西亞共和國籍漁船勞工USMAD 之雇主
    。甲○明知對於防止爆炸性、發火性等物質引起之危害應有
    符合標準之必要安全衛生設備；又雇主對於存有易燃液體之
    蒸氣、可燃性氣體或可燃性粉塵，致有引起爆炸、火災之虞
    之工作場所，應有通風、換氣、除塵、去除靜電等必要設施
    ，且依當時客觀情狀，並無不能注意之情事，竟疏於注意，
    未依規定在上開漁船上設置適當之通風、換氣、除塵及去除
    靜電之設施，致漁船勞工USMAD 於97年2 月26日下午5 時50
    分許，在停靠屏東縣新園鄉鹽埔村鹽埔漁港之上開漁船上從
    事油漆修補作業時，因漁船機艙內留置達到爆炸範圍之可燃
    性氣體或蒸氣，並在接觸火源下，引發爆炸，造成漁船勞工
    USMAD 受有燒灼傷之傷害，經送往高雄醫學大學附設中和紀
    念醫院救治後仍於97年3 月1 日上午9 時10分許不治死亡。
二、案經南部地區巡防局第六海岸巡防總隊鹽埔安檢所報驗，暨
    行政院勞工委員會南區勞動檢查所函送臺灣屏東地方法院檢
    察署檢察官偵查起訴。
    理  由
一、按除被告所犯為死刑、無期徒刑、最輕本刑為3 年以上有期
    徒刑之罪或高等法院管轄第一審案件者外，於法院行準備程
    序進行中，被告先就被訴事實為有罪之陳述時，審判長得告
    知被告簡式審判程序之旨，並聽取當事人、代理人、辯護人
    及輔佐人之意見後，裁定進行簡式審判程序，刑事訴訟法第
    273 條之1 第1 項定有明文，本件被告所為係犯死刑、無期
    徒刑、最輕本刑為3 年以上有期徒刑以外之罪，其於準備程
    序中就被訴事實為有罪之陳述，經法官告知簡式審判程序之
    旨，並聽取公訴人、被告之意見後，本院合議庭乃裁定由受
    命法官獨任進行簡式審判程序，合先敘明。又簡式審判程序
    之證據調查，不受刑事訴訟法第159 條第1 項、第161 條之
    2 、第161 條之3 、第163 條之1 及第164 條至第170 條規
    定之限制，刑事訴訟法第273 條之2 亦定有明文，故本件審
    理依該規定，亦排除嚴格證據調查，併予敘明。
二、前揭事實，業據被告甲○於本院審理中坦承不諱（見本院卷
    第30頁反面，第32頁正面），核與證人即「明連發17號」輪
    機長卓江泉偵訊中之證述（見屏檢相字第170 號卷第43頁至
    第44頁）、證人許曲聲偵訊中之證述（見屏檢相字第170 號
    卷第202 頁至第203 頁）相符。此外，復有臺灣高雄地方法
    院檢察署相驗屍體證明書1 紙（見雄檢相字第433 號第6 頁
    ）、檢驗報告書1 份（見雄檢相字第433 號第11頁至第16頁
    ）、行政院勞工委員會南區勞動檢查所97年3 月28日勞南檢
    綜字第0971003337號函及函附資料（見他字卷第1 頁至第13
    頁）、該所97年8 月18日勞南檢綜字第0971009473號函（見
    屏檢相字第170 號卷第221 頁）、被害人USMAD 之證件影本
    1 紙（見警卷第19頁）及現場照片67紙（見屏檢相字第170
    號卷第90頁至第123 頁）附卷可稽。是被告上開自白核與事
    實相符，堪以採信。
三、按雇主對於防止爆炸性、發火性等物質引起之危害應有符合
    標準之必要安全衛生設備，勞工安全衛生法第5 條第1 項第
    2 款定有明文。次按雇主對於存有易燃液體之蒸氣、可燃性
    氣體或可燃性粉塵，致有引起爆炸、火災之虞之工作場所，
    應有通風、換氣、除塵、去除靜電等必要設施，勞工安全衛
    生設施規則第188 條第1 項亦有明文規定。本件「明連發17
    號」漁船上未設置適當之通風、換氣、除塵及去除靜電之設
    施乙情，有上開行政院勞工委員會南區勞動檢查所97年3 月
    28日勞南檢綜字第0971003337號函及函附資料在卷可證；另
    上開漁船雖留有通風門，但尚無法降低易燃液體之蒸氣、可
    燃性氣體或可燃性粉塵之濃度，仍應依規定設置通風、換氣
    、除塵及去除靜電等相關設施乙節，亦有該所97年8 月18日
    勞南檢綜字第0971009473號函存卷可佐。本件被告甲○為「
    明連發17號」漁船船主兼船長，乃從事業務之人，且為被害
    人USMAD 之雇主，本應依照上開法令規定，注意裝置相關設
    備，以保護勞工之生命安全，且依當時情形又無不能注意之
    情事，竟疏未注意，未設置適當之通風、換氣、除塵及去除
    靜電之設施即任由被害人於漁船上從事油漆修補作業，致漁
    船機艙內留置達到爆炸範圍之可燃性氣體或蒸氣，並接觸火
    源引發爆炸，其有過失，實屬明確。又被害人USMAD 係因
    本件爆炸意外，遭致受有燒灼傷之傷害後並不治死亡等節，
    亦經臺灣高雄地方法院檢察署檢察官督同法醫師相驗明確，
    有該署相驗屍體證明書1 紙及檢驗報告書1 份在卷可憑，是
    被告之過失行為與被害人死亡間之因果關係亦堪認定。故
    本件事證應屬明確，被告犯行堪以認定，自應依法論科。
三、被告為從事業務之人，因疏未注意設置足夠之安全設備，致
    其僱請之勞工因此受傷死亡，且其行為同時違反勞工安全衛
    生法第5 條第1 項第2 款之規定，致發生勞工死亡之職業災
    害，核其所為，係犯刑法第276 條第2 項之業務過失致人於
    死罪及勞工安全衛生法第31條第1 項之罪。起訴書雖認被告
    所犯係刑法第276 條第1 項過失致人於死罪及勞工安全衛生
    法第31條第1 項之罪，然業經公訴檢察官當庭更正被告所犯
    法條為刑法第276 條第2 項之業務過失致人於死罪及勞工安
    全衛生法第31條第1 項之罪，故不另行變更起訴法條。其以
    一行為同時觸犯上開2 罪名，為想像競合，應從一重之業務
    過失致人於死罪處斷。爰審酌被告並無犯罪前科、素行良好
    ，有臺灣高等法院被告前案紀錄表1 份在卷可查，因疏未注
    意遵守勞工安全衛生法之相關規定，善盡保護勞工之義務，
    致生勞工死亡之結果，造成之損害實屬非輕，惟其已與被害
    人之家屬達成和解, 並賠償被害人家屬，有和解書影本及匯
    款單影本各1 紙（見本院卷第17頁及第33頁）在卷可按，且
    坦承犯行，犯後態度良好等一切情狀，量處如主文所示之刑
    ，以資警惕。末查被告前未曾受有期徒刑以上刑之宣告，有
    上開前案紀錄表在卷可查，其因一時疏失，偶罹刑典，事後
    已賠償被害人家屬且其本身亦因此事件同受財產上損失，經
    此偵審及科刑教訓後，當知謹慎，信無再犯之虞，本院綜合
    各情，認所宣告之刑以暫不執行為當，故予宣告緩刑2 年，
    用啟自新。
據上論斷，應依刑事訴訟法第273 條之1 第1 項、第299 條第1
項前段，勞工安全衛生法第31條第1 項，刑法第11條前段、第27
6 條第2 項、第55條、第74條第1 項第1 款，刑法施行法第1 條
之1，判決如主文。
本案經檢察官李侑姿到庭執行職務
中    華    民    國    97    年    12    月    26    日
                  刑事第五庭    法  官  程士傑
以上正本證明與原本無異。
如不服本判決應於收受判決後10日內向本院提出上訴書狀，並應
敘述具體理由；其未敘述上訴理由者，應於上訴期間屆滿後20日
內向本院補提理由書（均須按他造當事人之人數附繕本）「切勿
逕送上級法院」。
中    華    民    國    97    年    12    月    26    日
                                書記官  孫秀桃
附錄論罪科刑法條：
刑法第276條第2項
從事業務之人，因業務上之過失犯前項之罪者，處 5 年以下有期
徒刑或拘役，得併科 3 千元以下罰金。
勞工安全衛生法第31條第1項
違反第 5 條第 1 項或第 8 條第 1 項之規定，致發生第 28 條
第 2 項第 1 款之職業災害者，處 3 年以下有期徒刑、拘役或
 科 或併科新台幣15萬元以下罰金。


司法院資訊處製作；財團法人民間司法改革基金會備份。
